臺灣高雄地方法院刑事判決　　　　　　　　　　　　　九十一年度易字第三七四號
　　公　訴　人　臺灣高雄地方法院檢察署檢察官
　　被　　　告　甲○○
右列被告因妨害公務案件，經檢察官提起公訴（九十年度偵字第二三七一五號），本
院判決如左：
    主  文
甲○○對於公務員依法執行職務時，施強暴脅迫，處有期徒刑伍月，如易科罰金，以
佰元折算壹日；又共同對於公署公然侮辱，處有期徒刑肆月，如易科罰金，以佰
元折算壹日。應執行有期徒刑捌月，如易科罰金，以佰元折算壹日。
    事  實
一、甲○○為現任中央民意代表，其因民眾向其反應在已檢具相關所需資料之情況下
    ，卻仍無法攜大陸地區之樹頭入關，甲○○為瞭解實情，乃於民國九十年八月二
    十六日二十時四十分許至交通部民用航空局高雄國際航空站（下稱高雄國際航空
    站），陪同丙○○、丁○○辦理入境通關手續，渠等於經過該航空站旅客入境第
    四檢查台時，現場依法執行檢查旅客行李公務之財政部高雄關稅局機場分局檢查
    課員乙○○，因懷疑丙○○及丁○○所攜帶之行李袋兩袋內裝有需經本國檢疫合
    格始得攜入之大陸地區樹頭，立即要求渠等打開行李袋進行檢查，詎甲○○明知
    乙○○係依法執行旅客行李通關檢查職務之公務員，竟基於妨害公務執行之犯意
    ，不願意受檢並堅持一定要將上開樹頭攜走，其先向乙○○稱：「你沒有看過流
    氓是不是，我就是流氓」等語脅迫之，繼而徒手毆打乙○○上腹部而施以強暴，
    致乙○○受有上腹部瘀傷之傷害（傷害部分未據告訴），而以此方式拒絕海關檢
    查人員依法定程序所進行之旅客行李通關檢查職務。嗣甲○○於翌日（即二十七
    日）約十四時許，因甲○○不滿高雄關稅局向外說明乙○○傷勢嚴重，竟又另行
    起意至高雄國際航空站入境大廳入境門抗議，其與不特定多數人得共見共聞之公
    共場合，與不詳姓名成年民眾數人基於共同公然侮辱公署之犯意聯絡，持由不詳
    姓名之人所提供之雞蛋，先後向入境大廳旅客入境門一號門及二號門丟擲，隨即
    又轉往海關辦公室，基於接續前開犯意再向辦公室門口丟擲雞蛋，致入境門及海
    關辦公室大門等處遭蛋汁污染。
二、案經財政部高雄關稅局函送及台灣高雄地方法院檢察署檢察官自動檢舉偵查起訴
    。
    理  由
一、訊據被告甲○○固不否認於右揭時地有與執行公務之海關人員乙○○發生糾紛，
    進而拉扯，另於翌日並率眾至高雄國際航空站入境大廳入境門及海關辦公室丟擲
    雞蛋等行為，惟辯稱：係因海關檢查人員故意刁難才有前述行為，且其在現場亦
    未說過「你沒看過流氓，我就是流氓」云云。惟查：
（一）被告確於九十年八月二十六日二十時四十分許，對於依法執行行李檢查職務之
      高雄關稅局機場分局檢查課員乙○○施以上開強暴脅迫等情，業據被害人乙○○於本院審理供稱：「（本件情形？）當日我是在綠線四號台，有旅客丙○○
      、丁○○經過我的檢查台，被告也隨後到我的前面。當時他們二人是拿一個大
      袋子，因為之前這二人也有帶「樹頭」入境的紀錄，所以我就特別注意他們二
      人，我要求他們把行李打開，但是他們不願意，所以我就把袋子打開，我就看
      到有用報紙綑綁住東西，我原本想把報紙打開，被告就過來攔阻我，被告是拉
      扯該袋子阻止我打開。剛通關時，他們二人只有拿一般旅客入境的申報單給我
      ，沒有拿檢疫核可證明給我看。被告拉扯完後，隨即進到我的櫃台內與我理論
      ，告訴我說「樹頭」他一定要帶出去，並說「你沒有看過流氓是不是？我就是
      流氓」。之後我們股長也進來與被告談，被告又告訴股長說，叫他不要管，不
      然要降職。之後被告還是說他堅持要把東西拿走，我還是堅持不可以，後來被
      告就出拳打我腹部一下，我同事看到我被打後，就把我圍住，也把被告拉開：
      ：：」等語（見本院九十一年八月二十一日訊問筆錄）綦詳。衡情，被害人乙○○與被告並不相識亦無積怨，倘被告確未為前開強暴、脅迫之行為，被害人
      乙○○何需為如此之指述？且觀之被害人乙○○診斷證明書所載：「上腹部瘀
      傷」（見阮綜合醫院診斷證明書乙份附卷可按），與其指稱係遭被告徒手毆打
      腹部等語相符。此外，另據證人即在場之高雄關稅局機場分局課員李順永、林
      正順、楊堪成、黃俊傑及陳亮君等人於公訴人偵訊中亦到庭證述明確，且均互
      核相符（見九十年八月二十九日偵訊筆錄），足認被告所辯，應非實情。再者
      ，據本院依職權向行政院農業委員會動植物防疫局檢疫局函查「樹頭」是否屬
      管制植物？是否每次攜入皆須申請等事，據該局函覆稱：「：：：（三）當旅
      客入境攜入有植物或植物產品時，經本局人員檢疫合格後，海關人員即依據本
      局出具之證明文件，辦理通關事宜（四）就本局檢疫立場，樹頭非管制輸入項
      目。惟每次輸（攜）入時皆須按規定向本局申報檢疫，經檢疫合格後放行」等
      語，此有該局九十一年二月十九日防檢四字第０九一一四０二五四九號在卷可
      憑，且證人丙○○於本院審理時亦證稱：「原本我有帶『樹頭』要入境，海關
      說需要申請大陸的檢疫證明，而且回來後，還需要農委會同意才可以入境：：
      ：當日被告來接機，被告就把陳某的袋子背在身上要通關，吳文定就要求被告
      說他要檢查袋子，被告就打開該袋子並且要把檢疫證明要讓吳某看，我們也有
      說要去農委會申請證明，吳某說那是大陸的『樹頭』不能帶進來：：：」等語
      （見本院九十一年八月二十一日訊問筆錄）。既然證人丙○○明知攜大陸地區
      之「樹頭」入境，除需檢具大陸地區證明文件，亦需檢附我國行政院農業委員
      會動植物防疫局檢疫局之檢疫處理通知書始得入境，而當日渠等確實未取得行
      政院農業委員會動植物防疫局檢疫局之上開通知書，是被害人乙○○禁止渠等
      攜大陸地區所產之「樹頭」入境並無不當，是被告辯稱海關人員係故意刁難云
      云，亦不足採。故此，被告此部分犯行，應以認定。
（二）又被告於前開時地率眾至高雄國際航空站入境大廳入境門及海關辦公室等不特
      定多數人得共見共聞之公共場合丟擲雞蛋之事實，業據被告坦承不諱，並據證
      人即關稅局機場分局檢查課長王義良、課員陳敏禲及吳百正等人證述明確，另
      有航空警察局高雄分局警員邵盛濱、蕭恆心、許明道、李耀東等人製作之偵查
      報告書附卷可參。此外，經本院勘驗被告抗議之現場錄影帶，勘驗結果認：「
      （一）甲○○率同民眾及記者進入高雄小港機場大廳，被告手持一盒雞蛋，並
      說要他們吃雞蛋豆花及說海關鴨霸，隨即轉身拿雞蛋丟向機場管制玻璃門，並
      問海關在哪裡，隨後又丟二次雞蛋在玻璃門上（二）被告率眾繼續往前走，到
      另一玻璃大門，手持雞蛋，口中並說通通要砸，隨即朝玻璃門砸二次雞蛋（三
      ）被告率眾到達海關辦公室門口，被告先以手推大門門把，後以腳踢大門，並
      大喊開：：：並大聲咆哮又說把蛋給我，並叫旁人閉嘴，又連續說了幾次把但
      給我，業執意要衝入辦公室內且作勢要毆打人，之後繼續向官員咆哮（四）海
      關辦公室門口有雞蛋雜痕」等語，此有本院九十一年三月二十日勘驗筆錄一份
      在卷可按，足徵被告自白與事實相符。綜上所述，被告妨害公務及公然侮辱公
      署之犯行，均堪認定。
二、核被告所為，係犯刑法第一百四十條第二項之侮辱公署罪及同法第一百三十五條
    第一項之對執行職務公務員施強暴脅迫罪。其所犯上開二罪間，犯意各別，行為
    互異，應分論併罰之。被告就侮辱公署罪部分，與該不詳姓名成年人彼此互有犯
    意聯絡及行為分擔，為共同正犯。又被告與該不詳姓名成年人於前開時、地多次
    丟擲雞蛋，係以單一意思單一行為接續進行，為接續犯，應論以單純一罪。審酌
    被告身為中央民意代表，本應為民眾之表率，然其竟不思以適法之途徑解決選民
    之陳情，而選擇以強暴脅迫方式遂行其訴求，經依法執行職務之海關關員制止，
    非但未聽從勸阻，反而對依法執行職務之關員施以強暴脅迫行為，被告所為嚴重
    損及國家法治之尊嚴，並有誤導社會大眾以體制外之非法方法遂行其目的之虞，
    乃對社會之法治教育為不良之示範，造成本件執行公務人員心裡之恐懼，所生危
    害不輕，惟念其犯後坦承部分犯行，且一再表示歉意態度尚佳等一切情狀，分別
    酌情量處如主文所示之刑及諭知易科罰金之折算標準，並定其應執行之刑及易科
    罰金之折算標準。至公訴意旨另以：被告隨之又以「再說就把你降調」之言語脅
    迫前來處理之被害人即股長戊○○之行為，係犯刑法第一百三十五條第一項對於
    執行職務公務員施以脅迫罪，惟按刑法第一百三十五條第一項所定之「脅迫」行
    為，係指以侵害生命、身體、自由、名譽、財產不法之意，通知他人足使他人其
    生恐怖不安之心。被告雖為立法委員，然其非被害人戊○○之直屬上級長官，是
    其並無將被害人戊○○調職之權，縱認被告確有對被害人戊○○為上開言論，亦
    難認被告此舉，有何故意侵害被害人戊○○工作權之意思，是此部分本應為無罪
    之諭知，惟公訴意旨既認此部分亦與前開刑法第一百三十五條第一項之對執行職
    務公務員施強暴脅迫罪部分，屬實質上一罪關係，故不另為無罪之諭知，附此敘
    明。
據上論斷，應依刑事訴訟法第二百九十九條第一項前段，刑法第二十八條、第一百三
十五條第一項、第一百四十條第二項、第一項、第四十一條第一項、第二項、第五十
一條第五款，罰金罰鍰提高標準條例第一條前段、第二條，判決如主文。
本案經檢察官彭斐虹到庭執行職務。
中      華      民      國    九十一  年     十二     月    三十一    日
                                    臺灣高雄地方法院刑事第五庭
                                        審判長法  官    吳永宋
                                              法  官    林家賢
                                              法  官    張茹棻
右正本證明與原本無異。
如不服本判決，應於判決送達後十日內，向本院提出上訴狀。
                                              書記官    李忠霖
中      華      民      國    九十一    年     十二     月    三十一    日
附錄所犯法條
中華民國刑法第一百三十五條
對於公務員依法執行職務時，施強暴脅迫者，處三年以下有期徒刑、拘役
或三百元以下罰金。
意圖使公務員執行一定之職務或妨害其依法執行一定之職務或使公務員辭
職，而施強暴脅迫者，亦同。
犯前二項之罪，因而致公務員於死者，處無期徒刑或七年以上有期徒刑；
致重傷者，處三年以上、十年以下有期徒刑。
中華民國刑法第一百四十條
(侮辱公務員公署罪)
於公務員依法執行職務時，當場侮辱，或對於其依法執行之職務公然侮辱
者，處六月以下有期徒刑、拘役或一百元以下罰金。
對於公署公然侮辱者亦同。
